【裁判字號】    90,易,108
【裁判日期】    900424
【裁判案由】    偽造文書等
【裁判全文】
臺灣高雄地方法院刑事判決                            九十年度易字第一八號
    公  訴  人  臺灣高雄地方法院檢察署檢察官
    被      告  乙○○
    被      告  丙○○○
右列被告因偽造文書等案件，經檢察官提起公訴（八十九年度偵字第一四三二八號）
，本院判決如左：
    主  文
乙○○、丙○○○共同明知為不實之事項，而使公務員登載於職務上所掌之公文書，
足以生損害於公眾及他人，各處有期徒刑貳月，如易科罰金，以參佰元折算壹日。均
緩刑貳年。
    事  實
一、乙○○曾於民國八十五年十二月二十日，與甲○○○○行股份有限公司高雄分行
    （下稱中華銀行）簽立契約，同意自八十五年十二月二十七日起，擔任何宇峰於
    中華銀行之貸款新台幣（下同）四百三十萬元之連帶保證人，嗣後因何宇峰未依
    約繳付貸款本息，中華銀行乃向臺灣高雄地方法院聲請對乙○○核發八十六年度
    促字第三九八七依號支付命令，乙○○則於八十六年十二月四日收受該支付命令
    ，且未提出異議，該支付命令遂於八十六年十二月二十六日確定，乙○○因而具
    有將受強制執行之際之債務人身分。詎乙○○於明知中華銀行已對其取得強制執
    行名義，其依法不得隨意處分財產之情形下，竟與其母丙○○○共同基於使公務
    員登載不實事項於公文書及損害中華銀行債權之犯意聯絡，將其所有位在高雄市
    鹽埕區○○路○○段一六三地號權利範圍一萬分之二七三之土地及其上門牌號碼
    為高雄市○○路一一五號六樓之五之建物，分別以二十五萬四千零四十元、二十
    萬元之價格，虛偽出售予丙○○○，並於八十七年四月九日，委由不知情之代書
    李忠雄、高雅惠向高雄市政府地政處鹽埕地政事務所申請偽辦上開房地買賣之所
    有權移轉登記（於八十七年四月十二日登記完畢），而使高雄市政府地政處鹽埕
    地政事務所不知情之承辦公務人員，將此不實之事項登載於職務上所掌之公文書
    即土地暨建物登記簿謄本上，足以生損害於中華銀行及地政機關對於不動產登記
    管理之正確性。
二、案經中華銀行訴由台灣高雄地方法院檢察署檢察官偵查起訴。
    理  由
一、訊據被告乙○○、丙○○○固不諱言於彼此間並無買賣上開房地關係存在，仍於
    前揭時間委由不知情之代書辦理上開房地所有權移轉登記之事實，惟辯稱：並未
    收到支付命令，且該房屋係被告丙○○○出資購買而登記在被告乙○○名下，因
    被告乙○○積欠被告丙○○○債務，遂將上開房地登記返還予被告丙○○○云云
    。惟查：
  (一)被告乙○○擔任何宇峰於中華銀行貸款之連帶保證人，後因何宇峰未依約清償貸
    款本息，中華銀行乃向本院聲請對被告乙○○核發支付命令，本院遂於八十六年
    十月八日核發八十六年度促字第三九八七一號支付命令，被告乙○○於八十六年
    十二月四日收受該支付命令後並未提起異議，支付命令因而確定具有執行力之事
    實，業據告訴人中華銀行代理人黃榮作律師指訴綦詳，並有本院八十六年度促字
    第三九八七依號支付命令暨確定證明書各一份附卷可稽，且經本院調取八十六年
    促字第三九八七一號民事聲請卷宗核閱無訛，而由本院八十六年度促字第三九八
    七一號民事卷中所附被告二人戶籍謄本觀之，被告乙○○當時係設籍在高雄市○
    ○○路二九四號，則本院將上開支付命令寄至該地點，被告乙○○豈有無從收受
    之理？況該支付命令已由由被告乙○○之兄陳崇智收受，有送達證書附於八十六
    年度促字第三九八七一號卷中可稽，是被告二人辯稱並未收到支付命令云云，不
    足採信，而被告乙○○於八十六年十二月間已明知告訴人對其有執行名義存在而
    為將受強制執行之債務人一節，則堪認定。
  (二)又被告乙○○於八十七年四月九日，以買賣名義向高雄市政府地政處鹽埕事務所
    申辦將上開房地移轉登記予被告丙○○○，於八十七年四月十二日登記完畢等情
    ，則有土地登記申請書、土地登記簿謄本、建物登記簿謄本各一份附卷可稽，顯
    見被告乙○○確有於將受強制執行之際，處分其財產之行為。再被告二人間就上
    開房地所有權之移轉，並無買賣關係存在一節，為被告二人於本院審理中及本院
    八十九年度訴字第一七二三號民事案件調查、審理中供述明確，而經本院審閱被
    告二人於八十九年度訴字第一七二三號所提出之存證信函、借據、本票內容，參
    以被告丙○○○供稱：被告乙○○之朋友向其借錢，所開立之開本票即將過期，
    遂要求被告乙○○將上開房地過戶在卷，足認當時曾向被告丙○○○借款之人為
    胡心怡、郭昆澤，並非被告乙○○，是被告二人據此辯稱因被告乙○○向被告丙
    ○○○借錢未還，遂將上開房地所有權移轉登記予被告丙○○○云云，亦不足採
    信。另由被告二人為上開房地所有權移轉登記之時間與上開支付命令確定時間僅
    相隔三個多月，且係在假借買賣、雙方間復無何借貸關係之情況下為移轉登記之
    行為之情以觀，益足徵被告二人係出於毀損告訴人中華銀行債權之意而虛偽移轉
    上開房地所有權。綜上，本件事證明確，被告二人犯行堪以認定，應依法論科。
二、核被告二人所為，係犯刑法第二百十四條使公務員登載不實罪、刑法第三百五十
    六條之損害債權罪。其二人就上開二罪，有犯意聯絡及行為分擔，為共同正犯。
    雖被告丙○○○非為告訴人中華銀行之債務人，惟依刑法第三十一條第一項之規
    定，仍與被告乙○○成立上開二罪之共同正犯。被告二人所犯上開二罪，有方法
    結果之牽連關係，為牽連犯，應從一重之刑法第二百十四條之使公務員登載不實
    罪處斷。爰審酌被告二人犯罪之動機、手段、所生之損害，犯後坦承部分犯行等
    一切情狀，各酌情量處如主文所示之刑，並諭知易科罰金之折算標準。又被告二
    人前均未曾受有期徒刑以上刑之宣告，有本院被告院內索引卡紀錄表、臺灣高等
    法院被告全國前案紀錄表各一份在卷可按，且其事後坦承部分犯行，已有悔意，
    經此偵查、起訴及論罪科刑程序，當知所警惕，信無再犯之虞，本院認所宣告之
    刑以暫不執行為適當，爰併諭知緩刑二年，以啟自新。
據上論斷，應依刑事訴訟法第二百九十九條第一項前段，第二十八條、第二百十四條
、第三百五十六條、第三十一條第一項、第五十五條、第四十一條第一項、第七十四
條第一款，罰金罰鍰提高標準條例第一條前段、第二條，判決如主文。
中      華      民      國      九十    年      四      月    二十四    日
                                  臺灣高雄地方法院刑事第一庭
                                          法  官  黃  悅  璇
右正本證明與原本無異。
如不服本判決，應於判決送達後十日內，向本院提出上訴狀。
                                          書記官  沈      蘊
中    華    民    國      九十      年      四      月      二十五      日
附錄法條：
刑法第二百十四條
明知為不實之事項，而使公務員登載於職務上所掌之公文書，足以生損害於公眾或他
人者，處三年以下有期徒刑、拘役或五百元以下罰金。


司法院資訊處製作；財團法人民間司法改革基金會備份。
